臺灣花蓮地方法院刑事判決　　　　　　　 95年度易字第416號
公　訴　人　臺灣花蓮地方法院檢察署檢察官
被　　　告　乙○○
上列被告因詐欺案件，經檢察官提起公訴（95年度偵緝字第341
號、95年度偵字第5346號），本院判決如下：
    主  文
乙○○連續意圖為自己不法之所有，以詐術使人將本人之物交付
，處有期徒刑肆月，如易科罰金，以銀元佰元即新臺幣玖佰元
折算壹日。
    事  實
一、乙○○因任合會會首，亟需資金周轉，明知自己及友人丁○○之經濟狀況欠佳，均無力清償欠款，竟基於意圖為自己不
    法所有之概括犯意，為隱瞞自己財務困難之事實，於民國94
    年11月底，向不知情之丁○○借得發票人均為陳秀美（乃丁○○之大嫂）、發票日分別為94年12月9日、95年1月20日，
    票面金額均為新臺幣（下同）10萬元、付款人分別為華南商
    業銀行花蓮分行、花蓮第一信用合作社信義簡易型分社，票
    號分別為SC0000000號、R0000000之支票2紙佯作擔保，分別
    持之向丙○○、戊○○各借款10萬元，並向渠等詐稱：此客
    票必定兌現等語。丙○○、戊○○因認有支票擔保，必獲清
    償，不疑發票人陳秀美實際未經手，經手借票之丁○○亦經
    濟狀況極差，根本無支付能力，而陷於錯誤，均借予乙○○
    上開款項。嗣上揭2 紙支票屆期提示均因拒絕往來而遭退票
    ，迭經丙○○、戊○○催討，乙○○又避不見面，丙○○、
    戊○○始知受騙。
二、案經丙○○、戊○○訴由臺灣花蓮地方法院檢察署檢察官偵
    查起訴。
    理  由
一、訊據被告乙○○固坦承持上揭2 紙支票分別向丙○○、戊○○各借款10萬元及上揭支票屆期提示均遭退票等情不諱，惟
    矢口否認有何詐欺取財犯行，辯稱：上揭支票係丁○○交付
    予伊，請伊向丙○○、戊○○調現周轉，所借20萬元均已交
    付丁○○云云，然查：
  (一)被告持上開2 紙支票佯作擔保，而向丙○○、戊○○各借款
    10萬元，然上揭2 紙支票屆期提示均因拒絕往來而遭退票，
    迭經丙○○、戊○○催討，被告卻避不見面等情，業據被告
    自承如上，並經證人即告訴人丙○○於偵查中、證人即告訴
    人戊○○分別於偵查中及本院審理時均證述明確（被告對上
    開證人於偵查中之陳述，均表示對證據能力無意見，且未於
    言詞辯論終結前聲明異議，經本院審酌該言詞陳述作成時之
    情況，並無不適當之情形，依刑事訴訟法第159條之5第1 項
    、第2 項之規定，上開證人偵查中之陳述均具證據能力），
    復有上揭支票影本2 紙及臺灣票據交換所花蓮縣分所退票理
    由單影本2紙、第二類票據信用資料查覆單1份在卷可稽，堪
    信屬實。
  (二)被告雖以前詞置辯，並舉證人戊○○欲證明伊向戊○○借款
    10萬元後，旋交付丁○○乙情，然證人戊○○於本院審理時
    結證稱：被告於94年年底，曾因合會會款不足，向其借款 2
    萬元及5萬元，但均未返還，本件係因被告拿上揭票號為R00
    00000 號之支票向其借款並保證支票一定兌現，其才會應允
    借款，豈知嗣後支票跳票，即找不到被告。被告向其借得10
    萬元後不久，確實有一輛車到場，但其未注意被告有否將其
    交付之10萬元再交予車內之人，其對開車之人全無印象，被
    告無提到此次借款係何人要使用等語明確；又被告所辯情節
    ，業據證人丁○○於本院審理時結證否認，並證稱：於94年
    11月間，被告向其稱亟需資金周轉，因其先前亦曾將支票借
    予被告，被告屆期均有將所借款項存入，故此次其即以其大
    嫂陳秀美開戶供其使用之甲存戶所請領支票開出3 紙支票借
    予被告，其中2 紙即係本案支票，又因該時期其本人之財務
    狀況極差，被告深諳此情，故其曾告知被告務必於支票屆期
    前將款項匯入上開帳戶，以免跳票，然上揭2 紙支票屆期，
    被告卻未將款項匯入，其亦無能為力，只好任憑跳票等語翔
    實，是被告辯稱：上揭支票係丁○○交付予伊，請伊向丙○○、戊○○調現周轉，所借20萬元均已交付丁○○云云，均
    無證據可佐。反觀諸上開證人所述，可知被告於94年年底已
    因合會金問題，出現財務周轉困難情形，頻頻向人借現或借
    票周轉，被告如非以上揭票號為R0000000號之支票供作擔保
    ，並佯稱必定兌現，證人戊○○絕非同意借款，參以被告自
    承：伊早已知悉證人丁○○財務狀況欠佳，另伊有倒會等語
    ，是可知被告明知自己債信不良及丁○○亦無還款能力，為
    掩蓋此一事實，竟以上揭2 紙支票佯作擔保，並佯稱支票必
    定兌現，向證人丙○○、戊○○借款，使證人丙○○、戊○○誤信因有支票擔保，必獲清償，豈知發票人陳秀美並無實
    際經手，經手借票之證人丁○○亦經濟狀況極差，根本無人
    有支付能力，而因此陷於錯誤，分別借款10萬元予被告，被
    告顯有詐欺取財之不法意圖甚明。
  (三)綜上所述，被告所辯，均無證據可佐，顯係卸責之詞，不足
    採信，本案事證已臻明確，被告犯行堪以認定，應予依法論
    科。
二、查被告行為後，刑法部分條文及刑法施行法業於94年2月2日
    經總統令修正公布，並於95年7月1日施行，又參酌最高法院
    95年5月23日刑事庭第8次會議決議中關於法律變更之比較適
    用原則：刑法（乃指修正後之現行法）第2條第1項之規定，
    係規範行為後法律變更所生新舊法律比較適用之準據法，於
    刑法施行後，應適用該法第2條第1項之規定，為「從舊從輕
    」之比較；另於比較時應就罪刑有關之共犯、未遂犯、想像
    競合犯、牽連犯、連續犯、結合犯，以及累犯加重、自首減
    輕暨其他法定加減原因（如身分加減）與加減比例等一切情
    形，本於統一性及整體性原則，綜其全部罪刑之結果而為比
    較。本案涉及法律變更部分經附表所示比較新舊法之結果，
    修正後之規定並非較有利於被告，是依刑法第2條第1項前段
    規定，有關修正部分自應一體適用修正前刑法之規定。核被
    告所為，係犯刑法第339條第1項詐欺取財罪。被告上揭2 次
    詐欺取財犯行，時間緊接，手法相近，又均係觸犯構成要件
    相同之罪名，顯係基於概括犯意反覆為之，應依修正前刑法
    第56條連續犯之規定以一罪論，並依法加重其刑。爰審酌被
    告犯罪之動機、目的、被害人所受之損失，及被告犯罪後矢
    口否認犯行之態度等一切情狀，量處如主文所示之刑，並依
    修正前刑法第41條第1 項前段規定，諭知易科罰金之折算標
    準，以示懲儆。
據上論斷，應依刑事訴訟法第299條第1項前段，刑法第2條第1項
前段、第339條第1項，修正前刑法第56條、第41條第1 項前段，
罰金罰鍰提高標準條例第1 條前段，修正前罰金罰鍰提高標準條
例第2條，現行法規所定貨幣單位折算新臺幣條例第2條，判決如
主文。
本案經檢察官甲○○到庭執行職務。
中　　華　　民　　國　　96　　年　　3 　　月　　14　　日
       　　　　　　　　 臺灣花蓮地方法院刑事第一庭
                            審判長法官  張  健  河
                                  法官  李  世  華
                                  法官  吳  韻  馨
上列正本證明與原本無異。
如對本判決不服，應於送達後10日內，向本院提出上訴狀（應抄
附繕本）告訴人或被害人如對於本判決不服者，應具備理由請求
檢察官上訴，其上訴期間之計算係以檢察官收受判決正本之日期
為準。
                                 書記官
中　　華　　民　　國　　96　　年　　3 　　月　　14　　日
附錄本判決論罪之法律條文：
中華民國刑法第339條：
意圖為自己或第三人不法之所有，以詐術使人將本人或第三人之
物交付者，處五年以下有期徒刑、拘役或科或併科一千元以下罰
金。
以前項方法得財產上不法之利益或使第三人得之者，亦同。
前二項之未遂犯罰之。
附表：
┌───┬───────┬────────┬──────┐
│比較  │修正前刑法於本│（修正後）刑法於│依從舊從輕原│
│法條  │案適用之法律效│本案適用之法律效│則比較結果  │
│      │果            │果              │            │
├───┼───────┼────────┼──────┤
│刑法第│適用該條連續犯│刪除該條連續犯之│本條從修正前│
│56條  │之規定，以一罪│規定。則本件應將│刑法較有利於│
│      │論，並得加重本│所涉2次之詐欺取 │被告        │
│      │刑至2分之1    │財罪，依數罪併罰│            │
│      │              │之規定論處，得定│            │
│      │              │於各刑中最長期以│            │
│      │              │上，各刑合併刑期│            │
│      │              │以下，定其刑期，│            │
│      │              │但不得逾30年    │            │
├───┼───────┼────────┼──────┤
│刑法第│依修正前罰金罰│如易科罰金，以新│本條從修正前│
│41條第│鍰提高標準條例│臺幣1,000元、   │刑法較有利於│
│1項前 │第2條（現已刪 │2,000元或3,000元│被告        │
│段    │除）規定，易科│折算1日         │            │
│      │罰金數額提高為│                │            │
│      │100倍，如易科 │                │            │
│      │罰金，以銀元  │                │            │
│      │300元即新臺幣 │                │            │
│      │900元折算1日  │                │            │
├───┴───────┴────────┴──────┤
│綜合比較結果：修正後之刑法並非較有利於被告，故本案有關│
│修正部分應一體適用修正前刑法。                        │
└───────────────────────────┘
